【裁判字號】    96,易,3537
【裁判日期】    970118
【裁判案由】    竊盜
【裁判全文】
臺灣高雄地方法院刑事判決              96年度易字第3537號
公  訴  人  臺灣高雄地方法院檢察署檢察官
被      告  戊○○
            丁○○
上列被告因竊盜案件，經檢察官提起公訴（96年度偵字第28767
號），本院判決如下：
    主  文
戊○○共同犯竊盜未遂罪，累犯，處有期徒刑肆月，如易科罰金
，以新臺幣壹仟元折算壹日。
丁○○共同犯竊盜未遂罪，累犯，處有期徒刑參月，如易科罰金
，以新臺幣壹仟元折算壹日。
    事  實
一、戊○○前因妨害自由等案件，經臺灣高等法院高雄分院以93
    年度訴字第80號判處有期徒刑5 月及8 月，定應執行有期徒
    刑1 年，經上訴後最高法院於民國93年10月28日以93年度台
    上字第5712號判決駁回上訴而確定，嗣入監執行，於95年5
    月29日縮刑期滿執行完畢。丁○○於95年間因施用毒品案件
    ，經本院以95年度訴字第150 號判處有期徒刑1 年確定，於
    96年8 月2 日縮刑期滿執行完畢。惟均未能警惕，其二人共
    同意圖為自己不法之所有，基於竊盜之犯意聯絡，於96年10
    月5 日下午1 時33分許，由丁○○駕駛牌照號碼JXN-920 號
    重型機車後載戊○○，前至高雄市○○區○○路379 號對面
    路邊，即乙○○所駕駛停放在該處之牌照號碼626-XJ號營業
    小貨車旁，由丁○○將機車停放在該貨車前作為掩護，另由
    戊○○徒手扭開該小貨車左側車身前方底部固定電瓶之手旋
    式螺帽（起訴書誤載為螺絲），而著手竊取該電瓶。嗣於同
    日下午1 時35分許，適有員警甲○○及丙○○執行巡邏勤務
    駕車途經該地，立即趨前盤查，戊○○與丁○○見狀立刻騎
    乘上揭機車逃逸，經員警以巡邏車阻擋其去路後，戊○○隨
    即棄車逃逸，經甲○○自後追緝，在龍德路331 號前逮捕戊○○。其等經帶回警局製作筆錄後，警員另通知車主乙○○
    到警局並陪同前往該逮捕戊○○之地點附近，尋得上開固定
    貨車電瓶之手旋式螺帽1 個而查獲。
二、案經高雄市政府警察局鼓山分局報告臺灣高雄地方法院檢察
    署檢察官偵查起訴。
    理  由
壹、本判決所憑證據：
一、按被告以外之人於審判外之言詞或書面陳述，除法律有規定
    者外，不得作為證據，刑事訴訟法第159 條第1 項定有明文
    。其中所稱「法律有規定者」，分見於同法第159 條第2 項
    至第159 條之5 各條項之規定，係依各該傳聞證據之性質為
    言詞供述或書面供述、供述來源或取得過程為何、有無正當
    理由致無從在審判中詰問或對質，及基於改良式當事人主義
    之精神，當事人或辯護人是否放棄其對質詰問權，而同意作
    為本案之證據等事由，據以排除傳聞法則之適用。
二、本件被告戊○○及丁○○否認檢察官所提出證人甲○○、丙○○偵訊中證述之證據能力。查該二證人均經傳喚到庭接受
    交互詰問，被告詰問權已獲得保障，本院審酌其等偵查中均
    經依法具結而為陳述，且時有被告二人共同在場應訊，客觀
    上並無顯不可信之情況，依刑事訴訟法第159 條之1 第2項
    規定，認其等偵查中之證述俱有證據能力。除上開證據外，
    本判決所引用其他各項傳聞證據，被告二人均同意作為證據
    （見本院卷第37頁）。本院審酌各該證據並非違法取得，與
    待證事實具關聯性，證明力亦非明顯過低等情，依刑事訴訟
    法第159 條之5 第1 項規定，認均適當作為本案之證據。
貳、認定事實之理由：
    被告二人於本院審理時雖不否認於上揭時地騎乘機車停放在
    該營業小貨車旁之事實，惟均矢口否認有何竊盜之犯行，被
    告戊○○辯稱：當時因為機車油路不順，所以丁○○要求停
    車查看，後來因為發現機車支架之螺絲壞了，我就蹲下去撿
    螺絲等語；被告丁○○辯稱：當時確實是油路不順及機車旁
    邊支架螺絲壞了，戊○○在幫我修理，且不可能以徒手方式
    竊取電瓶，因為無法拆下等語。經查：
一、被告二人於上揭時地騎乘機車，前至乙○○所駕駛停放在該
    處之牌照號碼626-XJ號營業小貨車旁，由丁○○將機車停放
    在該貨車前作為掩護，另由戊○○徒手扭開該小貨車左側車
    身前方底部電瓶之手旋式固定螺帽，而著手竊取該電瓶等事
    實，業經證人即被害人乙○○到庭證稱：「當天早上發車的
    時候，電瓶螺絲還在，因為每天發車都會檢查車輛」等語；
    證人即甲○○警員到庭證稱：「我們是從他們的後方經過他
    們，看到戊○○正在拆卸螺絲，然後馬上汽車迴轉，丁○○
    看到我們就馬上拍戊○○示警」、「當時現場沒有看到螺絲
    ，但是螺絲已經被拆卸下來」、「警方與被害駕駛人，回去
    尋找螺絲當作證據，結果在車下沒有看到，但是我們另一個
    同事沿著我逮捕被告的途徑，在我逮捕的現場查獲該螺絲，
    我們是請被害駕駛人一起去的」等語，與證人即警員丙○○
    及乙○○所證述情節相符，並有扣押筆錄、扣押物品目錄表
    及現場照片與貨車照片存卷可供佐證。
二、被告二人雖辯稱當時因為機車油路不順而停車查看等語，然
    甲○○及丙○○警員已明確指證目睹被告戊○○徒手鬆開該
    螺絲之情，始會趨前盤查。按警員執行巡邏勤務，若未發現
    可疑人事，自不會無端駕車堵人，隨意臨檢，且該警員與被
    告二人並無仇隙，亦無在巡邏當時任意盤檢被告二人之動機
    。又若被告二人所辯上情屬實，停靠路旁修理機車，本合情
    合理，若非畏罪情虛，何以見警即欲趨車離去？被告戊○○
    於警詢時稱「我以為被通緝才會逃跑」等語，然實際上未有
    遭通緝之事實；被告丁○○於警詢時稱「警察來時我不知道
    戊○○為何要逃跑，於偵查中則改稱「當時剛好機車修理好
    了」等語，益見其詞窮。是其二人所辯，均非可信。
三、又被告二人另辯稱徒手方式而未使用工具，無法取下車輛之
    電瓶，故無竊盜之可能等語。經核卷附乙○○所駕駛營業小
    貨車照片顯示，該固定電瓶之螺絲分立於電瓶左右兩側，各
    有1 支，螺絲上端使用手旋式螺帽旋緊固定，該螺帽構造二
    端有立耳，設計乃便於以手旋開，無須使用其他工具，可以
    認定。至於旋開該二螺帽後，是否即可取下電瓶一情，此部
    分未經實際勘驗測試，固不能遽作認定。然依上開二名警員
    證述，被告戊○○確有著手鬆開螺帽之行為，且依警卷第40
    頁照片所示，該電瓶右側螺帽已經鬆開，左側螺帽則已鬆開
    一半，與上開警員之證述相合，而該螺帽又係旋緊螺絲後固
    定電瓶之用，據此，足認被告意在竊取該貨車電瓶，自無疑
    義。雖鬆開電瓶二端之螺帽後，僅以徒手方式是否足以拆下
    並取走電瓶，不能確定，但此乃被告二人著手行竊過程繼續
    進行之後，可能遭遇而另須克服之問題。也許果真不能拆下
    時，再取可用工具行竊；或許認有困難不便，而終於罷手離
    去，然此均無礙於被告二人已經著手於竊盜行為之認定。從
    而，被告二人此部分辯解，仍無可採。
四、被告戊○○著手行竊當時，被告丁○○立在機車一旁，機車
    並試圖遮掩被告戊○○，而被告丁○○見警趨前，拍肩示意
    被告戊○○離去等情，業經查獲之上開二名警員證述明確。
    被告丁○○見警即拍肩示意被告戊○○離去，對於被告戊○○竊盜犯行已有直接之助力，顯非僅止於在場而已，是被告
    二人就本件竊盜犯行，具有共同之犯意聯絡與行為分擔，已
    甚為明灼。綜上所述，本件事證明確，被告二人之犯行，均
    堪認定，應依法論科。
參、論罪與科刑：
    核被告二人所為，均係犯刑法第320 條第3 項、第1 項之竊
    盜未遂罪。被告二人就本件犯行有犯意之聯絡及行為之分擔
    ，均為共同正犯。又被告二人如事實欄所載有期徒刑執行完
    畢之前案紀錄，有臺灣高等法院被告前案紀錄表2 份在卷可
    稽，其等於有期徒刑執行完畢後5 年以內，故意再犯本件有
    期徒刑以上之罪，均為累犯，均依刑法第47條第1 項之規定
    ，加重其刑。其等已著手於行竊行為之實行而不遂，為未遂
    犯，爰均依刑法第25條第2 項之規定減輕其刑，並依法先加
    重後減輕之。審酌被告二人均年值青壯，竟貪圖私利，隨意
    竊取他人財物，破壞社會秩序，且犯罪後均未坦白承認，未
    見悔意，本不宜輕縱；惟考量案經及時發現，而未得逞，被
    害人財物未受損失，又其等犯罪使用手段輕微，被告戊○○
    為實際著手行竊之人，應負擔較重罪責及二人前科素行等一
    切情狀，各量處如主文所示之刑，並斟酌本件未實際竊得財
    物，被告二人家境均屬勉持等情，均諭知如主文所示易科罰
    金之折算標準，以示懲儆。
據上論斷，應依刑事訴訟法第299 條第1 項前段、刑法第28條、
第320 條第3 項、第1 項、第47條第1 項、第25條第2 項、第41
條第1項前段，刑法施行法第1條之1第1項，判決如主文。
中    華    民    國    97    年    1     月    18    日
                  刑事第五庭  法  官  李嘉益
以上正本證明與原本無異。
如不服本判決應於收受本判決後10日內向本院提出上訴書狀，並
應敘述具體理由，如未敘述上訴理由者，應於上訴期間屆滿後20
日內補提理由書狀於本院（均須按他造當事人之人數附繕本）「
切勿逕送上級法院」。
中    華    民    國    97    年    1     月    23    日
                              書記官  陳昱良
附錄本判決論罪之法條：
刑法第320條
  意圖為自己或第三人不法之所有，而竊取他人之動產者，為竊
  盜罪，處5 年以下有期徒刑、拘役或500元以下罰金。
  意圖為自己或第三人不法之利益，而竊占他人之不動產者，為
  竊盜罪，依前項之規定論處。
  前二項之未遂犯罰之。


司法院資訊處製作；財團法人民間司法改革基金會備份。
